台灣士林地方法院刑事裁定　　　　　　　93年度聲判字第66號
聲　請　人　乙○○
（即告訴人）
代　理　人　周靜儀　律師
被　　　告　甲○○
上列聲請人因告訴被告侵占案件，不服台灣高等法院檢察署檢察
長駁回再議之處分（93年度上聲議字第3404號），聲請交付審判
，本院裁定如下：
    主    文
聲請駁回。
    理    由
一、按告訴人不服上級法院檢察署檢察長或檢察總長認再議為無
    理由而駁回之處分者，得於接受處分書後10日內委任律師提
    出理由狀，向該管第一審法院聲請交付審判；法院認交付審
    判之聲請不合法或無理由者，應駁回之，刑事訴訟法第258
    條之1 第1 項、第258 條之3 第2 項前段分別定有明文。又
    按，新修正刑事訴訟法第258 條之1 規定告訴人得向法院聲
    請交付審判，係新增對於「檢察官不起訴或緩起訴裁量權」
    制衡之一種外部監督機制，法院僅就檢察官所為不起訴處分
    或緩起訴處分之決定是否正確加以審查，以防止檢察機關濫
    權，交付審判制度並非國家檢察權之擴張，法院並非檢察官
    之延伸，法院無從負擔蒐集證據等偵查作為。準此，法院於
    審查交付審判之聲請有無理由時，雖得為必要之調查，惟其
    調查之範圍，應以偵查中曾顯現之證據為限，不可就聲請人
    新提出之證據再為調查，亦不可蒐集偵查卷以外之證據，否
    則法院將自陷於證據蒐集等偵查作為之中，混淆裁判者與訴
    追者之角色，此觀法院辦理刑事訴訟案件應行注意事項第13
    4 點之規定甚明。且按，當法院裁定准予交付審判，即如同
    檢察官提起公訴使案件進入審判程序，是法院裁定交付審判
    之前提，必須偵查卷內所存證據及已查明之事實已符合刑事
    訴訟法第251 條第1 項規定「足認被告有犯罪嫌疑」檢察官
    應提起公訴之情形，亦即其已經查明之事實及證據都必須跨
    越提起公訴之門檻，否則，縱或法院對於檢察官所認定之基
    礎事實有不同判斷，或須另行蒐證偵查始能判斷應否交付審
    判者，因交付審判審查制度並無如同再議救濟制度得為發回
    原檢察官續行偵查之設計，法院仍應依同法第258 條之3第2
    項前段規定，以聲請無理由裁定駁回，此合先敘明。
二、本件聲請人即告訴人乙○○以被告甲○○涉犯侵占罪嫌，向
    台灣士林地方法院檢察署檢察官提出告訴（92年度偵字第63
    96號），告訴意旨略以：被告與聲請人係兄弟關係，於民國
    65年間，聲請人父親鄭炳渭（已歿）將台北市大同區○○○
    路205 號之房屋分給被告、聲請人及聲請人之弟鄭彥墉（已
    歿）三人，三人持分各三分之一。被告自65年9 月間起至92
    年3 月3 日止，將上開房屋一樓租予他人，每月租金新台幣
    （下同）九萬元。詎被告意圖為自己不法之所有，均未將被
    告應有部分之租金交付予聲請人，經聲請人多次催討，被告
    拒不給付，因認被告涉有刑法第335 條第1 項之侵占罪嫌云
    云。本件經該署檢察官於民國93年7 月30日為不起訴處分後
    ，聲請人不服而聲請再議，業經台灣高等法院檢察署檢察長
    於93年9 月21日以93年度上聲議字第3404號處分書認再議為
    無理由而駁回在案。
三、聲請交付審判意旨略以：(一)系爭房屋自六十五年間起即由被
    告所把持占用，一樓一部分由被告自己使用，一部分由被告
    出租予第三人，其所收取租金中之三分之一應屬聲請人應有
    部分，仍拒不交付該部分租金予聲請人，即易持有為所有，
    自已構成侵占罪嫌。(二)前述租賃關係，均未經聲請人同意，
    被告亦未將租約交予聲請人，聲請人無從取得被告出租他人
    之相關證據，參照刑事訴訟法第163 條第1 項之規定，檢察
    官應依職權調查證據，而不得以被告無法提供出租他人之相
    關證據，作為駁回聲請人聲請再議之理由。(三)雖聲請人於偵
    查時曾供承：「是我大哥甲○○（指房屋何人出租給他人）
    。是我同意，因為他是我大哥，我信任他，．．」等語，高
    檢署若因此認定聲請人授權委任被告處理出租系爭房屋，則
    被告就系爭房屋應有部分三分之一之權利之出租係受聲請人
    之委任而處理事務，自當依本人之利益而處理事務，被告卻
    意圖為自己不法利益，而為違背其任務之行為，致生損害於
    聲請人之利益，被告所為自有構成刑法第342 條之背信罪嫌
    ，原檢察官及高檢署對此卻漏未審酌。是原檢察官及高檢署
    率爾為不起訴處分及駁回再議，令人不服，為此依法聲請交
    付審判等語。
四、按各共有人按其應有部分，對於共有物之全部，有使用收益
    之權，民法第818 條定有明文。查系爭房屋係屬被告與聲請
    人共有，已為聲請人所供承在卷，揆諸前揭規定，被告將系
    爭房屋之一部出租他人，於法難謂未合。又租賃契約，係屬
    債權關係，僅於出租人及承租人間生效，被告未經聲請人之
    同意，將系爭房屋一樓之一部租予他人，聲請人並無該項租
    約等情，亦經聲請人指訴在卷，顯見聲請人並非該項租賃關
    係之出租人已明。則承租人給付租金之對象係被告，並非聲
    請人亦明，被告係本於出租人之地位而收取租金，與聲請人
    並無關涉，被告收取租金後，就該項租金即立於所有人之地
    位，並非僅為聲請人而持有租金，本件聲請人之指訴內容，
    核與侵占罪之構成要件顯屬有間。另聲請人於偵查時固曾供
    承：「是我大哥甲○○（指房屋何人出租給他人）。是我同
    意，因為他是我大哥，我信任他，．．」云云。然其本院聲
    請交付審判聲請狀內復指述，被告未經其同意，擅自將系爭
    房屋一樓之一部租予他人，聲請人並無該項租約，已如前述
    ，聲請人前後供述不一，自不得據此聲請人反覆之供述，遽
    認被告曾受聲請人之委託而處理出租事務，亦不得遽以背信
    罪相繩。綜上觀之，本件應純係民事債務糾葛，宜循民事程
    序解決。揆諸首揭說明，本件交付審判之聲請無理由，應予
    駁回。
五、依刑事訴訟法第258 條之3第2項前段，裁定如主文。
中　　華　　民　　國　　94　　年　　3 　　月　　31　　日
                  刑事第六庭審判長法  官  李  育  仁
                                  法  官  黃  潔  茹
                                  法  官  姜  麗  香
以上正本證明與原本無異。
不得抗告。
                                  書記官  陳  玉  珍
中　　華　　民　　國　　94　　年　　4 　　月　　12　　日
